【裁判字號】    97,交聲,2234
【裁判日期】    971021
【裁判案由】    違反道路交通管理處罰條例聲明異議
【裁判全文】
臺灣臺北地方法院交通事件裁定        97年度交聲字第2234號
原處分機關  交通部公路總局臺北區監理所
異  議  人
即受處分人  甲○○
上列受處分人因違反道路交通管理處罰條例案件，對於交通部公
路總局臺北區監理所民國97年8 月4 日所為之處分（原處分案號
：北監自裁字第裁40-C00000000號），聲明異議，本院裁定如下
：
    主  文
異議駁回。
    理  由
一、按汽車裝載貨物行經設有地磅處所，應依標誌、標線、號誌
    指示，或交通勤務警察或依法令執行交通稽查任務人員之指
    揮停車過磅，道路交通安全規則第77條第9 款定有明文。而
    汽車裝載貨物行經設有地磅處所一公里內路段，未依標誌、
    標線、號誌指示或不服從交通勤務警察或依法令執行交通稽
    查任務人員之指揮過磅者，處汽車駕駛人新臺幣（下同）10
    000 元罰鍰，並得強制其過磅，道路交通管理處罰條例第29
    條之2 第4 項亦有明文。
二、本件異議人即受處分人甲○○於民國97年5 月2 日15時28分
    ，駕駛車號971 －TS號自用大貨車（下稱系爭車輛），在臺
    北縣汐止市○○街147 號前為警攔停，因有「裝載泥土要求
    司機過磅，司機拒絕」之違規行為而遭掣單舉發。嗣受處分
    人向原處分機關提出申訴，經原處分機關函請舉發單位即臺
    北縣政府警察局汐止分局調查結果，仍認受處分人有前開違
    規行為，原處分機關乃依道路交通管理處罰條例第29條之2
    第4 項規定，於97年8 月4 日裁處受處分人罰鍰1 萬元。嗣
    受處分人於同年8 月15日提出異議，並未逾法定聲明異議期
    限，合先敘明。
三、異議意旨略以：本件舉發員警並無設置路障，異議人當時絕
    無超載，且當時路段之交通流量大，無法停車受檢，又當時
    無活動地磅，異議人自無須配合，強制過磅乃屬行政命令，
    且當時載運之混凝土具時效性，耽誤時間有退車退貨之慮，
    嗣經透過律師提供相關資料申訴，舉發機關仍視若無睹，另
    警方要求過磅之幸福水泥廠乃私人營業場所，欠具公正性云
    云。
四、本院查：
（一）本件異議人駕駛系爭車輛，於97年5 月2 日15時28分行經
      臺北縣汐止市○○街前為警攔查，因有「載運泥土要求司
      機過磅，司機拒絕」之情形，而經臺北縣政府警察局汐止
      分局員警舉發等情，此為異議人所不爭執，且臺北縣政府
      警察局汐止分局社后派出所執勤警員於上開時地執行交通
      稽查勤務時，適異議人駕駛系爭車輛行經該路檢點，因所
      載運之物品疑有超載之嫌，為執勤員警依法攔查，並請異
      議人出示證件及前往本轄中興路187 號之幸福水泥廠過磅
      （地磅處距離攔查地點在方圓1 公里內），惟異議人拒絕
      前往過磅等情，亦經原舉發機關查明屬實，有臺北縣政府
      警察局汐止分局97年6 月9 日北縣警汐交裁字第09700181
      27號函在卷可稽。是異議人確有駕駛系爭車輛載貨行經設
      有地磅處所一公里內路段，而不服從交通勤務警察之指揮
      過磅之違規行為，已甚明確。
（二）查道路交通管理處罰條例第29條之2 第4 項，已於94年12
      月28日經總統公布，並於95年7 月1 日施行。按本項規定
      之立法目的，在於裝載貨物之汽車行經「設有地磅處一公
      里內路段」時，對不聽從指揮過磅或消極拒絕過磅之載重
      車輛，授與警察機關得予以裁罰並強制其過磅之權限。故
      本件執勤警員本於其維護交通秩序與安全之職責，對異議
      人所載運之物品既疑有超載之嫌，依法攔查並請異議人於
      攔查地點一公里內之幸福水泥廠過磅，嗣遭異議人拒絕過
      磅，自得予以舉發裁罰並強制過磅，已有明確之法源依據
      ，實無庸置疑。是以異議人以當時並無設置路障、無活動
      地磅，其絕無超載，因該路段交通流量大，無法停車受檢
      ，其無須配合，及當時載運之混凝土具時效性，耽誤時間
      有退車退貨之慮云云，作為拒絕服從執勤員警指揮過磅之
      理由，並不足採。
（三）又異議人雖以要求過磅之幸福水泥廠乃私人營業場所，過
      磅欠具公正云云置辯，惟異議人駕駛汽車裝載貨物行經設
      有地磅處所一公里內路段，依法本即有服從交通勤務警察
      指揮過磅之義務，已如前述；如其對民營地磅站之可信度
      存有疑義，當可要求民營地磅站出示相關經濟部標準檢驗
      局度量衡器檢定合格之合格證書及有效期限，以維護自身
      權利，然尚不得以此據為拒絕過磅之理由。
五、綜上所述，本件異議人確有於前揭時地駕駛系爭車輛裝載貨
    物行經設有地磅處所一公里內路段，不服從交通勤務警察之
    指揮過磅之違規行為，原處分機關因而依道路交通管理處罰
    條例第29條之2 第4 項之規定，裁處異議人罰鍰10,000元，
    核無不當。從而，本件聲明異議為無理由，應予駁回。
據上論斷，應依道路交通案件處理辦法第19條，裁定如主文。
中    華    民    國    97    年    10    月    21    日
                        交通法庭法  官  吳俊龍
以上正本證明與原本無異。
如不服本裁定應於送達後5日內向本院提出抗告狀。
                                書記官  高菁菁
中    華    民    國    97    年    10    月    21    日


司法院資訊處製作；財團法人民間司法改革基金會備份。
